臺灣苗栗地方法院刑事判決
110年度易字第286號
公  訴  人  臺灣苗栗地方檢察署檢察官
被      告  陳安文



上列被告因加重竊盜案件，經檢察官提起公訴 （110年度偵字第
1936號），本院判決如下：
    主  文
陳安文犯毀壞門扇侵入住宅竊盜罪，處有期徒刑拾壹月。　　
　　犯罪事實
一、陳安文於民國110年1月25日22時37許，騎乘其所竊取之車牌
    號碼000-000號普通重型機車（該竊取部分另經檢察官聲請
    簡易判決處刑，並經法院判刑確定），行經朱玟璇位於苗栗
    縣後龍鎮中龍里中市街000號之住處，竟意圖為自己不法之
    所有，以不詳方式破壞大門玻璃後，侵入朱玟璇上開住處內
    ，竊取放置於1樓客廳之鑰匙4串得手。嗣因陳安文於隔日1
    時20分許，騎乘上開機車為警盤查逮捕，經警搜索扣得上開
    鑰匙4串，且朱玟璇於同日5時30分許發現其住處有遭侵入竊
    盜之情形而報警處理，經警調閱監視器，始悉上情。
    理  由
壹、證據能力部分：
一、按被告以外之人於審判外之言詞或書面陳述，除法律有規定
    者外，不得作為證據，刑事訴訟法第159 條第1 項定有明文
    ；復按被告以外之人於審判外之陳述，雖不符前4 條之規定
    ，而經當事人於審判程序同意作為證據，法院審酌該言詞陳
    述或書面陳述作成時之情況，認為適當者，亦得為證據；當
    事人、代理人或辯護人於法院調查證據時，知有第159 條第
    1 項不得為證據之情形，而未於言詞辯論終結前聲明異議者
    ，視為有前項之同意，同法第159 條之5 規定甚明。本案所
    據以認定被告犯罪事實之證據，其中屬傳聞證據部分，因被
    告及檢察官於本院言詞辯論終結前，均未對於證據能力聲明
    異議，依刑事訴訟法第159 條之5 規定，視為同意上開證據
    具備證據能力，本院認亦無違法或不當之情況，是該傳聞證
    據均具備證據能力。
二、又傳聞法則乃對於被告以外之人於審判外之言詞或書面陳述
    而為之規範。本案判決以下引用之其餘非供述證據，無刑事
    訴訟法第159 條第1 項規定傳聞法則之適用，因與本案待證
    事實具有關聯性，且無證據證明係公務員違法取得之物，依
    法自得作為證據，合先敘明。
貳、實體方面： 
一、訊據被告對於上揭犯罪事實，固坦承有上揭犯罪事實欄所載
    於上開時地接近上開住處之事實，惟矢口否認有何加重竊盜
    之犯行，辯稱：我當天騎贓車經過該處，怕遇到警察，所以
    只是躲在該處騎樓，剛好在騎樓那邊看到一台電動機車，看
    到那台機車後座上有1串鑰匙，地上也有1串鑰匙，我覺得鑰
    匙圈很漂亮，就順手拿走，我沒有想到這樣是竊盜云云，惟
    查：
（一）被害人朱玟璇於上開時間發現在上址住處之大門玻璃經破
      壞，遭竊上開4串鑰匙等情，經證人即被害人朱玟璇於警
      詢中證稱：我今天早上5點30分，發現住家的一樓玻璃門
      被打破，家裡一樓室內的4串鑰匙（鑰匙圈分別為貔貅、
      小丸子、米奇、消防寶寶）遭竊，平時這4串鑰匙一起是
      掛在一樓樓梯旁，扣案的鑰匙圈4串均是我遭竊的鑰匙串
      等語（偵卷第61頁）甚明。 
（二）又上開證人朱玟璇所述上開住處大門玻璃遭破壞，家中抽
      屜打開等情，有卷附案發隔日被害人報案後之現場照片6
      張在卷可稽，足認證人朱玟璇所述於自宅大門遭破壞且遭
      竊4串鑰匙之情，信而有徵，應屬非虛。再者，上開被害
      人失竊之4串鑰匙，均係在案發後數小時內之即隔日1時20
      分由員警在被告隨身工具包內扣得，此有扣案物照片、贓
      物認領保管單、搜索扣押筆錄、扣押物品目錄表（偵卷第
      71頁至79頁、第101頁）在卷可考，而被告於上開時間確
      有騎乘機車至被害人住處之情，經被告自承在案，並有監
      視器錄影畫面（偵卷第99頁）在卷可參，足見被告於上開
      時間確有至被害人住處。又被告於案發後數小時內即遭警
      盤查，並扣得其當時所穿之拖鞋，該拖鞋鞋底之大小、形
      狀、紋路，與案發後於被害人住處內大廳椅子上所採集之
      鞋印，相比對後均甚為類同，此有內政部警政署刑事警察
      局中華民國110年2月24日刑鑑字第1100015963號鑑定書、
      刑事案件證物採驗紀錄表、現場採證之鞋印影像、被告鞋
      底外觀照片（偵卷第129頁至137頁）附卷可稽。足見至被
      害人住處破壞玻璃門入內行竊並取得上開4串鑰匙之人應
      係被告，堪認無訛。
（三）至被告雖辯稱當日係在住處外的門口機車後座上拿取2串
      鑰匙云云，惟被告先於警詢時辯稱:當時是在被害人上開
      住處的騎樓電動機車旁之地上撿到4串鑰匙云云（偵卷第5
      5頁至57頁），後又於偵查中改稱:當時是在騎樓之電動機
      車後座拿取4串鑰匙云云（偵卷第169頁），嗣於本院準備
      程序中改稱：在電動機車後座拿走2串鑰匙云云，又於本
      院審理程序中改稱：我看到騎樓機車後座上有1串鑰匙，
      地上也有1串鑰匙，我看到鑰匙圈很漂亮，我就撿起來云
      云，前後所述拿取鑰匙之數量、或是否在地上或機車後座
      拾得，均前後不一，大相徑庭，此更顯徵被告所辯與事實
      不符，殊非可採。且若如被告所述在他人之機車後座上任
      意拿取上面放置之鑰匙等情屬實，核此辯解之情亦屬竊盜
      行為，被告對此卻辯稱沒想到這樣也是竊盜云云，衡以被
      告於本件案件時已為65歲，且前有多起竊盜案件經法院論
      罪科刑、或因竊盜經宣告強制工作之紀錄，有其個人年籍
      資料、臺灣高等法院被告前案紀錄表在卷可考，卻仍諉稱
      不知擅取他人機車後座上之鑰匙屬竊盜行為，益徵被告所
      辯，顯與常情不符，不足採信。
（四）被告上開所辯之詞，顯係事後卸責之詞，均非可採。參以
      上述各節，上揭犯罪事實所示之竊盜行為，應係被告所為
      ，此外，復有扣押物清單、證物清單、勘察採證同意書
　　　（偵卷第147頁至154頁）在卷可佐。 綜上，本案事證明
      確，被告確有上開加重竊盜犯行，洵堪認定，應依法論科
      。
二、論罪科刑：
（一）按刑法第321 條第1 項第1 款之侵入有人居住之建築物竊
      盜罪，所謂有人居住之建築物，祗須為人所居住之處所為
      已足，不以行竊時有人居住其內為必要；其居住人宿於樓
      上，或大樓管理員居住另室，而乘隙侵入其他房間行竊者
      ，均不失為侵入有人居住之建築物行竊（最高法院64年度
      台上字第3164號、69年度台上字第3945號判例、80年度台
      上字第412號、85年度台上字第5288號判決意旨參照）。
      次按刑法第321條第1 項第2 款之毀越門窗牆垣或其他安
      全設備竊盜罪，所謂「毀」係指毀損或毀壞，「越」則指
      踰越或超越，毀與越不以兼有為限，若有其一即克當之，
      是祗要毀壞、踰越或超越門窗、安全設備之行為，使該門
      窗、安全設備喪失防閑作用，即該當於前揭規定之要件（
      最高法院85年度台上字第4517號、93年台上字第4891判決
      意旨參照）。是核被告所為，係犯刑法第321條第1項第1
      、2款之毀壞門扇、侵入住宅竊盜罪。
（二）爰審酌被告自84年起迄本案前已有多次竊盜之論罪科刑紀
      錄，甚至因此曾經法院判決宣告強制工作之保安處分，此
      有上開臺灣高等法院被告前案紀錄表在卷足憑，仍不知謹
      慎其行，且被告不思循以正途賺取所需，任意竊取他人財
      物，經本院於準備程序中詢問為何拿取他人鑰匙時，更大
      言不慚稱看到鑰匙圈的吊飾很漂亮就拿走整串鑰匙圈，沒
      有想到這樣就是竊盜等語，足徵其歷經上開竊盜案件之論
      罪科刑、強制工作等刑事處遇後，仍嚴重欠缺尊重他人財
      產權益之守法觀念，毫無悔悟之意且不知反省，所為實屬
      不該，又其以上揭方式竊取被害人財物，破壞他人居住安
      寧、影響他人居住安全甚鉅，且其再為上開竊盜犯行，由
      此顯見被告素行極差，並未能從上開多次竊盜前案中記取
      教訓、自我警惕，反而一再犯竊盜案件，本件實有課予相
      當刑罰之必要，不宜輕縱，且本件被告所竊之物固然價值
      非高，然被告犯罪後迄今，亦無何欲向上開被害人賠償或
      和解等彌補過錯之行為，犯後態度亦難認有何可取之處；
      兼衡酌其犯罪動機、目的、所竊財物價值與現況，暨其智
      識程度、家庭經濟生活狀況等一切情狀，量處如主文所示
      之刑。
三、按犯罪所得已實際合法發還被害人者，不予宣告沒收或追徵
    ，刑法第38條之1 第5 項定有明文。被告所竊得之鑰匙4串
    ，已由告訴人領回乙情，有贓物認領保管單可證，堪認已實
    際合法發還被害人，茲依刑法第38條之1 第5 項規定，不予
    宣告沒收或追徵。
據上論斷，應依刑事訴訟法第299 條第1項前段、刑法第321 條
第1 項第1 款、第2 款，刑法施行法第1 條之1 第1 項，判決如
主文。
本案經檢察官呂宜臻提起公訴，檢察官彭郁清到庭執行職務。
中　　華　　民　　國　　110 　年　　11　　月　　30　　日
                  刑事第三庭    法  官  王瀅婷 
以上正本證明與原本無異。　　　　　　　　　　　　　　　　
如不服本判決應於收受判決後20日內向本院提出上訴書狀，並應
敘述具體理由。其未敘述上訴理由者，應於上訴期間屆滿後20日
內向本院補提理由書( 均須按他造當事人之人數附繕本) 「切勿
逕送上級法院」。告訴人或被害人如對本判決不服者，應具備理
由請求檢察官上訴，其上訴期間之計算係以檢察官收受判決正本
之日期為準。　
                                書記官  陳玉芳
中　　華　　民　　國　　110 　年　　11　　月　　30　　日
附錄論罪科刑之法條全文：
中華民國刑法第321條
犯前條第1項、第2項之罪而有下列情形之一者，處6月以上5年以
下有期徒刑，得併科50萬元以下罰金：
一、侵入住宅或有人居住之建築物、船艦或隱匿其內而犯之。
二、毀越門窗、牆垣或其他安全設備而犯之。
三、攜帶兇器而犯之。
四、結夥三人以上而犯之。
五、乘火災、水災或其他災害之際而犯之。
六、在車站、港埠、航空站或其他供水、陸、空公眾運輸之舟、
    車、航空機內而犯之。
前項之未遂犯罰之。